【裁判字號】    98,交易,540
【裁判日期】    981116
【裁判案由】    過失傷害
【裁判全文】
臺灣板橋地方法院刑事判決             98年度交易字第540號
公  訴  人  臺灣板橋地方法院檢察署檢察官
被      告  甲○○
上列被告因過失傷害案件，經檢察官提起公訴（98年度調偵字第
1142號），本院判決如下：
    主  文
甲○○從事業務之人，因業務上過失傷害人，處拘役肆拾日，如
易科罰金，以新台幣壹仟元折算壹日。
    事  實
一、甲○○考領有合法之職業聯結車駕駛執照，受僱於東鋒交通
    股份有限公司（下稱東鋒公司）擔任砂石車司機，為從事駕
    駛業務之人，於民國九十七年八月十五日上午十時許，駕駛
    車號三三０－ＨＭ號營業貨運曳引車連接車號九六－ＮＨ號
    營業半拖車，沿臺北縣五股鄉○○路○段往八里方向行駛，
    行經五股鄉○○路○段，向右前方行駛欲轉往五股交流道北
    上匝道入口處時，本應注意汽車行駛遇交通壅塞時，車輛應
    互為禮讓，逐車交互輪流行駛，並保持安全距離及間隔，復
    應注意車前狀況及隨時採取必要之安全措施，而依當時天氣
    晴朗，日間有自然光線，柏油路面乾燥，無缺陷及障礙物，
    路況與視距均良好，並無不能注意之情事，甲○○由五股鄉
    ○○路○段向右前方行駛欲轉往五股交流道北上匝道入口處
    前，因現場車流量大，交通壅塞，竟疏未注意車前及兩旁之
    狀況，亦未與他車保持安全之間隔，由五股鄉○○路○段，
    貿然向右前方行駛欲轉入北上匝道入口處，適有乙○○騎乘
    車號九ＨＫ－六一七號普通重型機車沿五股鄉○○路○段最
    外側之機車專用道往八里方向行駛，於五股交流道北上匝道
    入口處前，因違規向左跨越槽化線駛至新五路二段開往五股
    交流道北上匝道處之外側車道並向左前方朝八里方向行駛時
    ，甲○○所駕駛之營業貨運曳引車連接半拖車之右後車輪因
    而與乙○○所騎乘機車車頭相碰撞，致乙○○人車倒地，因
    而受有恥骨閉鎖性骨折、膀胱挫傷、軀幹挫傷及下肢多處挫
    傷之傷害（嗣因上開傷害造成尿道狹窄、尿道球狀部狹窄，
    而接受尿道切開、恥骨上膀胱造廔等手術）。甲○○於車禍
    後，經人報警，其在現場等候，並向據報前來處理之臺北縣
    政府警察局蘆洲分局警員坦承肇事，進而接受裁判。
二、案經乙○○訴由臺灣板橋地方法院檢察署檢察官偵查起訴。
    理  由
一、證據能力：
    查被告對於下列各項證據方法之證據能力均無意見，本院審
    酌各證據方法作成時之情況，認為並無不適當之情事，依刑
    事訴訟法第一百五十九條之五規定，均得作為證據，合先敘
    明。
二、認定犯罪事實所憑之證據及理由：
    訊據被告甲○○固坦承於上揭時間，駕駛上開營業貨運曳引
    車連接營業半拖車行經上述地點與告訴人乙○○騎乘之機車
    相碰撞，致乙○○人車倒地而受傷之事實不諱，但矢口否認
    有被訴業務過失傷害之犯行，辯稱：伊當時是要上高速公路
    匝道，也已經上了匝道，是告訴人騎乘機車越過槽化線，其
    騎乘之機車車頭碰撞伊的車輛右後輪，所以本車禍發生伊並
    沒有過失云云。經查：
(一)、上揭被告駕駛營業貨運曳引車與告訴人乙○○騎乘之機車相
    碰撞，致乙○○人車倒地而受傷之事實，業據被告於警詢、
    偵查及本院審理中均供承在卷，並經證人即告訴人乙○○於
    警詢、偵查及本院審理中之證述及案發後至現場處理之員警
    蕭富元於本院審理中證述屬實，復有道路交通事故調查表(一)
    、(二)、現場圖、談話紀錄表及車禍現場、車損照片等件在卷
    可稽。又證人乙○○確因本件車禍而受有恥骨閉鎖性骨折、
    膀胱挫傷、軀幹挫傷及下肢多處挫傷之傷害，嗣因上開傷害
    造成尿道狹窄、尿道球狀部狹窄，而進行尿道切開、恥骨上
    膀胱造廔等手術等情，有萬芳醫院九十七年十二月二十四日
    、九十八年一月二十二日乙種診斷證明書、九十八年一月十
    五日甲種診斷證明書、至寶堂中醫聯合診所九十七年十月十
    日診斷證明書等件附卷足憑。
(二)、被告雖就上開車禍否認有何過失，並以前揭情詞置辯。惟查
    ：
  1.證人乙○○於警詢時證稱：車禍當時我沿新五路二段往八里
    方向行駛，我本來是騎機車專用道，我向左變換車道欲往八
    里；我當時是走新五路（機車專用道），到北上（匝道）入
    口附近，我向左變換車道，繼續直行，後來剛好我前方的車
    輛煞車，因為塞車，所以我也停下來，剛好對方（指被告）
    要右轉往北上（匝道）入口上高速公路，不慎與我（機車）
    發生碰撞等語（見偵查卷附道路交通事故訪談記錄表）；又
    被告於警詢時亦供稱：我當時要由新五路北上匝道往高速公
    路（右轉），對方（指乙○○）行駛在我車右側旁之同車道
    ，他應該是要直行往八里，我要右轉時，對方機車車頭與我
    右後輪發生碰撞等語（見偵查卷附道路交通事故訪談記錄表
    ），復於偵查中供稱：當天我北上往匝道入口行駛，跟告訴
    人同一方向，我車頭已上匝道，告訴人的機車騎在我後方，
    撞到我車的右後輪等語。另證人乙○○於車禍後當日在新莊
    台北醫院接受員警詢問製作筆錄時，其精神意識狀況都正常
    ，並經員警確定後，員警才對其詢問製作筆錄，且製作訪談
    記錄後，有給乙○○看過內容後再由其簽名等情，亦據證人
    即為乙○○製作訪談紀錄之員警蕭富元於本院審理中證述屬
    實，且觀之偵查卷附道路交通事故訪談記錄表內容亦記載乙
    ○○是在自由意識清醒時接受訪談，並經其閱讀訪談內容認
    無訛後於訪談記錄表末被訪談人簽名欄簽名等情，堪認證人
    乙○○於車禍當日在醫院接受員警詢問時，其身體雖受有傷
    害，但其精神及意識狀況均屬正常，是其警詢時所陳述之車
    禍過程，應係本於其個人自由意識所為之陳述。再參以警員
    蕭富元於本院審理中證稱伊警詢時有問乙○○為何發生車禍
    ，他說他沒有遵循機車道的標示，他跨越分隔線（指槽化線
    ）跨越過去要直行就發生車禍等語。是證人乙○○於本院審
    理中翻異前詞，改稱伊當時身體不舒服，伊將向左、向右講
    錯了等語，並非足採。
  2.本件觀之證人乙○○上開警詢時證述車禍發生之情節，與被
    告上開供述之情節，互核相符，並與上開道路交通事故現場
    圖、談話紀錄表及車禍現場、乙○○騎乘機車車頭車損、被
    告駕駛車輛之右後車輪擦撞痕跡照片等件所示情形相合，堪
    認本件車禍當時證人乙○○騎乘機車沿五股鄉○○路○段之
    機車專用道往八里方向行駛，於五股交流道北上匝道處前，
    因違規向左跨越槽化線駛入新五路二段開往五股交流道北上
    匝道處之外側車道並向左前方往八里方向行駛時，其所騎乘
    機車車頭因而與被告所駕駛之營業貨運曳引車連接營業半拖
    車之右後車輪相碰撞，是證人乙○○於偵查、本院審理中證
    稱：其當時騎乘機車尚未騎到機車專用道前就遭被告之砂石
    車從後追撞等語，與客觀事實不符，尚難採信。復參以車禍
    現場之新五路二段開往五股交流道北上匝道處之外側車道與
    最外側之機車專用道之間劃有槽化線，此觀之車禍現場照片
    自明，且被告及證人乙○○供證車禍當時現場塞車之情形，
    而被告於本院審理中供承其在車禍碰撞乙○○之機車前，透
    過後照鏡看到乙○○之機車，當時大家速度都很慢，乙○○
    在車陣裡鑽來鑽去等語（見本院九十八年十一月二日審判筆
    錄第十頁），顯見被告本件車禍發生前既已看見證人乙○○
    騎乘機車行駛在交通壅塞之車陣中，則被告駕駛上開車輛行
    駛在五股鄉○○路○段向右前方行駛欲轉入北上匝道處時，
    ，自應注意車前及兩旁之狀況並與他車保持安全間隔，以避
    免與他車相碰撞而發生危險，如被告當時行駛在五股鄉○○
    路○段向右前方行駛欲轉入北上匝道處前，其注意車前及兩
    旁之狀況並與他車保持安全間隔，應可避免與他車發生碰撞
    ，詎被告由五股鄉○○路○段向右前方行駛欲轉往五股交流
    道北上匝道處時，見現場交通壅塞及證人乙○○騎乘機車在
    車陣中行駛，被告仍疏於注意車前狀況並與他車保持安全間
    隔，貿然向右前方行駛，適證人乙○○騎乘之機車沿五股鄉
    ○○路○段之機車專用道往八里方向行駛，於五股交流道北
    上匝道處前，因違規向左跨越槽化線駛入新五路二段開往五
    股交流道北上匝道處之外側車道並向左前方行駛時，其所騎
    乘機車車頭因而與被告所駕駛之營業貨運曳引車之右後車輪
    相碰撞，致乙○○人車倒地而受有上開傷害，且因本件車禍
    發生係被告向右前方向行駛欲轉入匝道入口處，與證人乙○
    ○騎乘機車向左前方行駛時，兩車相碰撞而肇事所致，足徵
    被告駕車行為，對於本件車禍之發生及證人乙○○之受傷，
    自屬車禍肇事原因之一，並有疏於注意之過失。
(三)、按汽車行駛至交岔路口，其行進、轉彎，遇交通壅塞時，內
    、外側車道車輛應互為禮讓，逐車交互輪流行駛，並保持安
    全距離及間隔；又汽車行駛時，駕駛人應注意車前狀況及兩
    車併行之間隔，並隨時採取必要安全措施，道路交通安全規
    則第一百零二條第一項第三款後段、第九十四條第三項定有
    明文。查被告領有職業聯結車之駕駛執照（見卷附汽車駕駛
    執照影本），且駕駛營業貨運曳引車連接半拖車於上開道路
    上，自應注意上開安全規定；又肇事當時天氣晴朗，日間有
    自然光線，柏油路面乾燥，無缺陷及障礙物，路況與視距均
    良好，有上開道路交通事故調查報告表及車禍現場照片可證
    ，被告並非不能注意及此，茲被告於車禍前駕駛上開車輛行
    經五股鄉○○路○段向右前方行駛欲轉往五股交流道北上匝
    道處時，遇現場交通壅塞，且已看見證人乙○○騎乘機車行
    駛在交通壅塞之車陣中，依上開說明，被告駕駛上開車輛向
    右前方轉入匝道處時，自應注意車前及兩旁之狀況並與他車
    保持安全間隔，及隨時採取必要之安全措施，被告竟疏於注
    意，貿然向右前方行駛而轉入北上匝道處，與違規向左跨越
    槽化線駛入新五路二段開往五股交流道北上匝道處之外側車
    道並向左前方行駛而由證人乙○○所騎乘之機車相碰撞，致
    乙○○人車倒地而受傷，則被告對本件車禍之發生，顯有過
    失。被告辯稱：是告訴人騎乘機車越過槽化線，其騎乘之機
    車車頭碰撞伊的車輛右後輪，所以本車禍發生伊並沒有過失
    云云，並非足採。又證人乙○○因本件車禍而受有恥骨閉鎖
    性骨折、膀胱挫傷、軀幹挫傷及下肢多處挫傷之傷害，有如
    前述，則被告之過失行為與證人乙○○之傷害間，自具有相
    當因果關係。至告訴人乙○○於車禍當時違規向左跨越槽化
    線駛入新五路二段開往五股交流道北上匝道處之外側車道並
    向左前方行駛而與被告駕駛之車輛發生碰撞，已如前述，告
    訴人乙○○之行為固為本件車禍肇事之原因，且審酌本件車
    禍發生經過，堪認告訴人之過失程度較被告重，惟刑事責任
    之認定，並不因被害人與有過失，而免除被告之過失責任，
    被害人與有過失之情節輕重，僅係酌定雙方民事上損害賠償
    責任之依據，並不影響被告所犯刑事責任之罪責，併此敘明
    。綜上所述，本案事證明確，被告犯行洵堪認定，應依法論
    科。
(四)、綜上所述，被告辯稱其無過失，並非可採。本案事證明確，
    被告過失傷害犯行堪以認定，應依法論科。
三、查被告為東鋒公司駕駛砂石車之司機，業據被告於偵查中供
    述在卷，並有車號三三０－ＨＭ號營業貨運曳引車及車號九
    六－ＮＨ號營業半拖車之行照影本附卷可稽，足認被告為從
    事駕駛業務之人。被告因業務上之過失肇事致被害人乙○○
    受傷，核其所為，係犯刑法第二百八十四條第二項前段之業
    務過失傷害罪。按刑法第六十二條所謂自首，祇以犯人在其
    犯罪未發覺前，自行向該管公務員申告其犯罪事實，而接受
    裁判為已足，至於嗣後對於阻卻責任之事由有所辯解，乃辯
    護權之行使，不能據此即認其先前之自首失其效力（最高法
    院九十二年度台上字第七二五四號判決意旨參照）。本件被
    告於警詢時供稱：我當時要由新五路北上匝道往高速公路（
    右轉），對方（指乙○○）行駛在我車右側旁之同車道，他
    應該是要直行往八里，我要右轉時，對方機車車頭與我右後
    輪發生碰撞等語，是被告於警詢時供承其案發當時駕車右轉
    行駛高速公路匝道而與被害人機車之車頭碰撞肇事致被害人
    受傷之事實，且本件車禍至現場處理之員警蕭富元於本院審
    理中亦證稱：伊到達車禍現場時，被告有承認他是車禍肇事
    人等語；又依臺北縣政府警察局蘆洲分局道路交通事故肇事
    人自首情形紀錄表就被告部分記載「3.報案人或勤指中心轉
    來資料未報明肇事人姓名，處理人員前往現場處理肇事人在
    場，並當場承認為肇事人」，足認被告於肇事後，在具偵查
    犯罪職權之機關或公務員尚不知何人為肇事者前，於臺北縣
    政府警察局蘆洲分局警員據報前往現場處理時，當場承認為
    肇事者，合於刑法第六十二條規定自首之要件，爰依法減輕
    其刑。爰審酌被告之過失程度較告訴人輕，告訴人所受之傷
    勢，被告尚未賠償告訴人，雙方迄未達成和解，兼衡被告前
    無犯罪紀錄之素行狀況（見卷附臺灣高等法院被告前案紀錄
    表），告訴人於本件車禍發生與有過失，及被告犯後之態度
    等一切情形，量處如主文所示之刑，並諭知易科罰金之折算
    標準。
據上論斷，應依刑事訴訟法第二百九十九條第一項前段，刑法第
二百八十四條第二項前段、第六十二條前段、第四十一條第一項
前段，刑法施行法第一條之一第一項、第二項前段，判決如主文
。
本案經檢察官李巧菱到庭執行職務。
中    華    民    國    98    年    11    月    16    日
                    交通法庭  法  官  楊志雄
以上正本證明與原本無異。
如不服本判決應於收受判決後10日內向本院提出上訴書狀，並
應敘述具體理由。其未敘述上訴理由者，應於上訴期間屆滿後
20日內向本院補提理由書（均須按他造當事人之人數附繕本）
「切勿逕送上級法院」。
                              書記官  陳春銘
中    華    民    國    98    年    11    月    16    日
附錄本案論罪科刑法條全文：
刑法第284條
因過失傷害人者，處6 月以下有期徒刑、拘役或5 百元以下罰金
，致重傷者，處1 年以下有期徒刑、拘役或5 百元以下罰金。
從事業務之人，因業務上之過失傷害人者，處1 年以下有期徒刑
、拘役或1 千元以下罰金，致重傷者，處3 年以下有期徒刑、拘
役或2 千元以下罰金。


司法院資訊處製作；財團法人民間司法改革基金會備份。
